臺灣雲林地方法院刑事判決
110年度交易字第177號
公  訴  人  臺灣雲林地方檢察署檢察官
被      告  許義昇


選任辯護人  吳惠珍律師（已解除委任）
上列被告因過失傷害案件，經檢察官提起公訴（110年度偵字第3
056號），於本院準備程序中，被告就被訴事實為有罪之陳述，
經本院裁定進行簡式審判程序，判決如下：
    主  文
許義昇犯過失傷害罪，處有期徒刑貳月，如易科罰金，以新臺幣
壹仟元折算壹日。　　
    事  實
一、許義昇於民國109年10月17日上午5時47分許，駕駛車牌號碼
    000-0000號自用大貨車(下稱許車)，沿雲林縣麥寮鄉海豐村
    豐安路由南往北逆向行駛在北往南車道上，行經豐安路與後
    安路之交岔路口(下稱本案交岔路口)時，原應注意車輛應遵
    守道路交通標誌、標線、號誌之指示，按遵行之方向行駛，
    又轉彎車應讓直行車先行，而依當時天候晴，日間自然光線
    ，柏油路面乾燥、無缺陷、無障礙物等情形，並無不能注意
    之情事，竟疏未注意，逕行自北往南車道右轉後安路，適林
    昆蔗駕駛車牌號碼0000-00號自用小客車(下稱林車)，沿豐
    安路由南往北直行，亦疏未注意該路段行車時速不得超過50
    公里，且閃光黃燈表示「警告」，應減速接近，注意安全，
    小心通過，貿然以約時速91公里之速度前行，見狀閃避不及
    ，林車車頭遂與許車右側車身發生碰撞，導致林昆蔗受有胸
    部挫傷、右股四頭肌撕裂傷、右踝挫傷、左膝撕裂傷及左膝
    關節前後十字韌帶損傷等傷害。
二、案經林昆蔗訴由雲林縣警察局臺西分局報告臺灣雲林地方檢
    察署檢察官偵查起訴。　　
    理  由
一、本件被告許義昇所犯係死刑、無期徒刑、最輕本刑為3年以
    上有期徒刑以外之罪，其於準備程序就前揭被訴事實為有罪
    之陳述，經告知簡式審判程序之旨，並聽取公訴人與被告之
    意見後，依刑事訴訟法第273條之1第1項規定，裁定進行簡
    式審判程序。
二、認定犯罪事實所憑之證據及理由
　　上開犯罪事實，業據被告於警詢、偵查及審判中坦承不諱(
    警卷第9頁至第13頁、偵卷第21頁至第25頁、本院卷第42頁
    、第98頁、第105頁、第106頁)，並經證人即告訴人林昆蔗
    於警詢、偵訊證述在卷（警卷第15頁至第18頁、偵卷第13頁
    至第15頁），且有道路交通事故現場圖、道路交通事故調查
    報告表㈠㈡、長庚醫療財團法人雲林長庚紀念醫院及中國醫藥
    大學北港附設醫院診斷證明書各1份、現場照片21張、雲林
    縣警察局舉發違反道路交通管理事件通知單影本1紙、本院
    勘驗路口監視器筆錄暨擷圖1份在卷可稽（警卷第19頁、第2
    3頁至第25頁、第35頁至第49頁、偵卷第19頁、本院卷第46
    頁、第51頁、第52頁）。
  ㈡駕駛人駕駛汽車，應遵守道路交通標誌、標線、號誌之指示
    ；汽車行駛至交岔路口，轉彎車應讓直行車先行，道路交通
    安全規則第90條第1項、第102條第1項第7款分別定有明文。
    被告領有駕照並駕駛普通大貨車上路，自應遵守之。而案發
    當時天候晴、日間自然光線、柏油路面乾燥、無缺陷、無障
    礙物、視距良好，客觀上並無不能注意之情事，有前揭道路
    交通事故調查報告表㈠及現場照片在卷可憑，其竟疏於注意
    ，逆向行駛右轉，又未讓直行之告訴人自用小客車先行，致
    2車發生碰撞，顯見被告駕駛車輛未遵守上開規定，自有應
    注意、能注意而不注意之過失責任甚明。另本案經行車事故
    鑑定會鑑定結果認為：「一、林昆蔗駕駛自用小客車，清晨
    行經閃光黃燈號誌交岔路口，未減速接近，注意安全，小心
    通過，反嚴重超速行駛(依現場煞車痕52.1公尺，摩擦係數
    採0.7-0.75，換算肇事前車速約為時速96.24-99.62公里)，
    同為肇事原因。二、許義昇駕駛自用大貨曳引車，清晨逆向
    行駛，行經閃光號誌交岔路口右轉彎不當，同為肇事原因。
    」再經覆議會覆議認為：「許義昇駕駛自用大貨曳引車，清
    晨逆向行駛且行經閃光號誌交岔路口右轉彎，未讓順向直行
    車先行，與林昆蔗駕駛自用小客車，清晨行近閃光黃燈號誌
    交岔路口，未減速接近，注意安全，小心通過，反嚴重超速
    行駛(依現場煞車痕平均長度44.2公尺，摩擦係數採0.75-0.
    85，且不含碰撞能量消耗，換算肇事前車速約為時速91-97
    公里)，同為肇事原因。」等情，有交通部公路總局嘉義區
    監理所110年3月15日函暨所附嘉雲區車輛行車事故鑑定會鑑
    定意見書1份、交通部公路總局110年11月3日函暨所附車輛
    行車事故鑑定覆議會覆議意見書1份存卷可參(本院卷第67頁
    至第73頁、第81頁至第85頁)，益徵被告就本案交通事故肇
    事確有過失。起訴書另認被告有行經閃光黃燈路口，未減速
    接近，注意安全，小心通過之過失，惟依勘驗現場監視器結
    果，於監視器時間05：48：09被告駕駛自用大貨車開始從豐
    安路(由北往南車道)右轉，於05：48：15始跨越豐安路由南
    往北之內側車道，於上開期間內其行進距離甚短，足認被告
    稱肇事時其車速約5至10公里，尚非無據，則被告車速遠低
    於當地速限50公里，即難遽謂被告有上開疏失，應予說明。
    而被告上開過失駕駛行為，導致告訴人受有事實欄所載之傷
    勢，被告之過失行為與告訴人之傷害結果間具有相當因果關
    係，亦屬明確。至於告訴人對於本件車禍之發生雖與有過失
    ，然僅為被告量刑時之參考及民事責任上過失比例問題，不
    因此即解免被告之罪責。
  ㈢是被告之自白與事實相符，可信為真實。綜上，本案事證明
    確，被告犯行堪以認定，應依法論科。
三、論罪科刑之理由
  ㈠核被告所為，係犯刑法第284條前段之過失傷害罪。
  ㈡被告肇事後於有偵查犯罪職權之機關或公務員發覺前，主動
    向員警坦承其為車禍肇事之人，有雲林縣警察局臺西分局交
    通分隊道路交通事故肇事人自首情形紀錄表1紙存卷可查（
    警卷第31頁），堪認符合自首要件，爰依刑法第62條前段規
    定，減輕其刑。
  ㈠爰審酌被告駕駛大貨車上路，本應遵守交通法規，以保護自
    己及其他用路人之生命身體安全，卻疏未注意，不慎與告訴
    人發生車禍事故，使告訴人受有前開非輕之傷勢，所為不該
    。另衡及被告犯後坦承犯行，惟被告與告訴人因賠償金額未
    有共識而尚未達成和解，目前告訴人領取強制險新臺幣(下
    同)6萬9,657元，有本院公務電話紀錄1紙在卷可參(本院卷
    第77頁)；再考量被告、告訴人同為肇事原因，告訴人自述
    腳部傷勢仍在回診，須乘坐輪椅，可以四腳輔具支撐右腳走
    ，但左腳還不能踩地等情節；參以被告無任何前科紀錄，有
    臺灣高等法院被告案紀錄表1 紙在卷可參（本院卷第113頁
    ），足認其素行尚可，與被告自陳學歷為大學肄業，工作為
    司機，月收入3萬元，尚須共同扶養祖母等一切情狀（本院
    卷第107頁、第108頁），量處如主文所示之刑，並諭知易科
    罰金之折算標準。
據上論斷，應依刑事訴訟法第273條之1第1項、第299條第1項前
段，刑法第284條前段、第62條前段、第41條第1項前段，刑法施
行法第1條之1第1項，判決如主文。
本案經檢察官郭智安提起公訴；檢察官蔡少勳、黃立夫到庭執行
職務。
中    華    民    國    110    年   11    月    30    日
                  刑事第二庭   法  官   黃麗竹 
以上正本證明與原本無異。 
如不服本判決應於收受判決後20日內向本院提出上訴書狀，並應
敘述具體理由；其未敘述上訴理由者，應於上訴期間屆滿後20日
內向本院補提理由書（均須按他造當事人之人數附繕本）。「切
勿逕送上級法院」。
告訴人或被害人如不服判決，應備理由具狀向檢察官請求上訴，
上訴期間之計算，以檢察官收受判決正本之日起算。
                               書記官   黃巧吟　　　　　
中　　華　　民　　國　　110 　 年 　11　　月　　30　　日

附錄本案論罪科刑法條全文：
中華民國刑法第284條
因過失傷害人者，處1年以下有期徒刑、拘役或10萬元以下罰金
；致重傷者，處3年以下有期徒刑、拘役或30萬元以下罰金。